【裁判字號】    92,交上訴,626
【裁判日期】    920807
【裁判案由】    公共危險等
【裁判全文】
臺灣高等法院臺南分院刑事判決            九十二年度交上訴字第六二六號    Ｇ
      上  訴  人  臺灣台南地方法院檢察署檢察官
      上  訴  人
      即  被  告  甲  ○  ○
      選任辯護人  張  慶  宗  律師
右上訴人因被告公共危險等案件，不服臺灣台南地方法院九十二年度交訴字第三號中
華民國九十二年五月九日第一審判決（起訴案號：臺灣台南地方法院檢察署九十一年
度偵字第八三八五號），提起上訴，本院判決如左：
      主      文
上訴駁回。
      事      實
一、甲○○於民國（下同）九十一年六月二十五日下午，駕駛車牌號碼八Ｊ—六三三
    二號自用小客車，沿台南縣永康市○○路○段，由北往南方向行駛，而於同日下
    午六時五十五分許，途經設有燈光號誌管制設施之該路段與國光三街之交岔路口
    ，速限為時速六十公里，且應注意汽車駕駛人駕駛汽車，應遵守道路交通號誌之
    指示，及應注意車輛面對圓形紅燈表示禁止通行，不得超越停止線或進入路口，
    又依當時天候晴朗、日間自然光線、路面乾燥無缺陷、道路上未有任何障礙物、
    視距復屬良好等情形以觀，客觀上亦無不能注意之情事，其竟疏於注意圓形紅燈
    表示禁止通行，貿然以時速約九十公里超速闖紅燈通過該交岔路口，以致不慎撞
    及由丁○○所駕駛，沿上述國光三街，由西往東方向同時行經該處，而在綠燈之
    狀況下正常通過路口之車牌號碼ＨＭ三—五六一號重型機車，造成丁○○人、車
    倒地後，受有左側第六至第九根肋骨骨折併血胸，左鎖骨骨折、頸椎第三、四節
    脫位，以及左小腿外傷性截肢及（一）左下肢膝關節以上截肢。（二）左上肢因
    左鎖骨骨折，左舟狀骨骨折。（三）右上肢因頸椎第三、四節脫位壓迫到神經，
    造成右側肩胛骨肌肉萎縮（原審漏載部分傷勢）等毀敗一肢機能之重傷害；甲○○駕車肇事並致丁○○受傷後，竟因心裡害怕，而未下車察看或採取任何救護措
    施，且未報警前來處理，隨即駕車逕自逃離現場。並於駕車肇事逃逸後，犯罪未
    被有偵查權之公務員或機關發覺前，即於同日晚間八時十分許，向台南縣警察局
    永康分局永康派出所警員報案，並表明係肇事車輛之駕駛人及肇事後駕車離開現
    場等情而自首，並進而接受裁判。
二、案經甲○○自首暨丁○○訴由台南縣警察局永康分局報告臺灣臺南地方法院檢察
    署檢察官偵查起訴。
      理      由
一、訊據上訴人即被告甲○○對於右述犯罪事實，已於原審偵審及本院調查、審理時
    坦白承認，核與告訴人丁○○於警訊時及偵審中所指訴之情節，以及目擊證人即
    本件車禍發生經過並駕車自後追趕被告所駕駛小客車之王金龍與陳來進二人，分
    別於警訊時所證述之內容均相符合，且有道路交通事故調查報告表一紙及交通事
    故現場蒐證照片二十張附卷可參。又告訴人因本件車禍，而受有如事實欄所載等
    傷害，則有國立成功大學醫學院附設醫院九十一年六月二十六日第０一九二六三
    號、九十二年一月十五日第００一五四六號、九十二年一月二十二日第００二三
    七四號診斷證明書及該院九十二年二月十三日（九二）成附醫復字第０九四九號
    函各一紙存卷可佐。另告訴人所受左小腿外傷性截肢（左下肢膝關節以上截肢）
    之傷勢，已達於毀敗一肢機能之重傷害程度，亦無疑義。
二、按駕駛人駕駛汽車，應遵守道路交通號誌之指示，道路交通安全規則第九十條前
    段定有明文；又車輛面對圓形紅燈表示禁止通行，不得超越停止線或進入路口，
    道路交通標誌標線號誌設置規則第二百零六條第五款第一目亦規定甚明。本件被
    告甲○○於前述時、地，駕車行經設有燈光號誌管制設施之交岔路口時，理應注
    意前開道路交通安全規則及道路交通標誌標線號誌設置規則等規定，而本件車禍
    案發當時天候晴朗、日間自然光線、路面乾燥無缺陷、道路上未有任何障礙物、
    視距復屬良好等情，則據上開道路交通事故調查報告表載明可考，基此判斷，客
    觀上亦無不能注意之情事，被告竟疏於注意圓形紅燈表示禁止通行，貿然以時速
    約九十公里超速闖紅燈通過該交岔路口，以致不慎撞及由告訴人丁○○所駕駛，
    在綠燈之狀況下正常通過路口之重型機車，並造成告訴人受有如事實欄所載等重
    傷害之結果，是被告之前述駕車肇事行為，具有過失甚明。況本件經送台灣省台
    南區行車事故鑑定委員會鑑定結果，亦持相同見解，有該委員會九十一年十月十
    一日南鑑字第九一一一三０號函及所附之鑑定意見書一份在卷可憑，此結果更加
    證明被告駕車肇事致告訴人受傷之行為，確有過失無疑。此外，本件告訴人係因
    此次車禍而受有如事實欄所載之重傷害，故被告之過失駕車肇事行為，與被害人
    之重傷害結果間，具有相當因果關係，至屬顯然。
三、其次，被告甲○○於前開時地駕車撞及告訴人丁○○，並致告訴人受重傷後，不
    僅未下車察看或留在現場處理善後事宜，且未打電話叫救護車前來救護被害人，
    更未報警前來現場調查處理，隨即駕車逕自逃離現場，是本件被告尚有駕車肇事
    致人傷而逃逸之行為，亦無疑義。至被告駕車肇事致告訴人受重傷而逃離現場後
    ，於約三十分鐘後即親自到台南縣警察局永康分局永康派出所，向值班警員表示
    其有駕車肇事，因一時緊張、慌亂，而未立即停車處理即離開現場等情，雖有台
    南縣警察局永康分局永康派出所警員乙○○九十一年七月三十日報告書及台南縣
    警察局永康分局九十一年六月二十六日檢警聯繫公務電話紀錄表各一紙存卷可參
    。然查，刑法第一百八十五條之四之肇事逃逸罪，只需行為人於駕駛動力交通工
    具肇事並致人死傷後，未對被害人即時救護而起意逃離現場時，該罪便已成立，
    至行為人逃離肇事現場之原因，究係心生害怕、緊張慌亂或是意欲逃避民、刑事
    責任，則係屬該行為人之犯罪動機問題，與行為人之逃逸行為是否構成本罪，則
    尚屬無涉；又行為人逃離肇事現場後，是否悔悟而隨即向警方人員報案，或是曾
    再次返回現場察看等，則屬行為人之自首或犯罪後態度問題，此等事項或可供為
    量刑時之參考，然仍不影響本罪之成立。參照上述說明可知，本件被告駕車肇事
    致告訴人受傷後，縱係因一時緊張、慌亂而逃離現場，且其於逃離現場後，不久
    即向警察機關報告駕車肇事並離開現場等事項，然上開情事尚無解於被告所應負
    之肇事逃逸罪之刑責。另被告肇事後離開現場至其前往上述台南縣警察局永康分
    局永康派出所說明肇事情節期間，據報前往本件肇事現場處理之台南縣警察局永
    康分局大灣派出所警員，雖已根據該肇事車輛之車牌號碼，而查出該車之車主為
    范貴峰，但並未查知本件車禍發生當時之實際駕駛人為何人等情，除經證人即上
    開大灣派出所警員丙○○於原審審理時證述明確外（參見原審九十二年四月二十
    五日審判筆錄），並經證人丙○○於本院調查時陳明在卷。又有證人丙○○九十
    一年七月十八日報告書一份附卷足憑，是被告前述向警察機關報告之行為，係就
    本件所犯過失傷害致重傷及肇事逃逸等罪，在未被有偵查權之公務員或機關發覺
    前，向台南縣警察局永康分局警員自首，則應無疑義。綜上所述，本件事證已甚
    明確，被告甲○○之過失傷害致重傷及駕車肇事逃逸之公共危險等犯行，均可認
    定。
四、核被告甲○○所為，係犯刑法第二百八十四條第一項後段之過失傷害致重傷罪及
    同法第一百八十五條之四之駕車肇事逃逸罪。又如前述，被告於駕車致人受傷而
    肇事逃逸後，於犯罪未被有偵查權之公務員或機關發覺前，即向台南縣警察局永
    康分局警員報案，並表明係肇事車輛之駕駛人及肇事後駕車離開現場等情事而自
    首，並進而接受裁判，應依刑法第六十二條前段自首之規定，減輕其刑。另被告
    所犯上開二罪間，行為態樣不同，犯罪構成要件亦有差異，故應予分別論罪，併
    合處罰。
五、原審以被告罪證明確，適用刑法第二百八十四條第一項後段、刑法第一百八十五
    條之四、第六十二條前段、第五十一條第五款，罰金罰鍰提高標準條例第一條前
    段之規定，並審酌被告之生活狀況、品行、智識程度，本件犯罪所生之危險、損
    害，以及被告疏未注意圓形紅燈表示禁止通行，貿然超速闖紅燈通過交岔路口之
    駕駛行為，應係本件車禍之肇事原因，其過失程度，經核非屬輕微，且其右述過
    失駕駛行為，並造成告訴人丁○○受重傷之嚴重後果，而被告駕車肇事致告訴人
    受傷後，竟未下車察看或採取任何救護措施，且隨即駕車逕自逃離現場，其惡性
    亦屬非淺，且被告肇事後至今，尚未與告訴人就民事損害賠償問題達成和解，事
    後坦承犯行，且其肇事逃逸後不久，即向警察機關自首，其犯罪後之態度尚非惡
    劣等一切情狀，分別就過失傷害致重傷部分，處有期徒刑伍月；就駕駛動力交通
    工具肇事，致人傷而逃逸部分，處有期徒刑捌月。並定應執行刑為有期徒刑十一
    月。本院經核原審認事用法俱無不合，量刑亦稱妥適，被告上訴意旨雖不否認犯
    罪，但請求減輕其刑；檢察官據告訴人請求上訴以原判決量刑過輕均指摘原判決
    不當，並無可取，為無理由，均應予駁回。
據上論結，應依刑事訴訟法第三百六十八條，判決如主文。
本案經檢察官林炎昇到庭執行職務。
中    華    民    國      九十二      年      八      月      七        日
                                  臺灣高等法院臺南分院刑事第二庭
                                      審判長法官  黃    崑    宗
                                            法官  莊    俊    華
                                            法官  林    勝    木
右正本證明與原本無異。
過失傷害部分不得上訴。
其他部分如不服本判決，應於判決送達後十日內向本院提出上訴狀，其未敘述理由者
並應於提出上訴狀後十日內向本院補提理由書（應附繕本)。
                                      法院書記官  吳    秋    賢
中    華    民    國      九十二      年      八      月      八        日
附錄法條：
刑法第二百八十四條第一項：
因過失傷害人者，處六月以下有期徒刑、拘役或五百元以下罰金，致重傷者，處一年
以下有期徒刑、拘役或五百元以下罰金。
刑法第一百八十五條之四：
駕駛動力交通工具肇事，致人死傷而逃逸者，處六月以上五年以下有期徒刑。


司法院資訊處製作；財團法人民間司法改革基金會備份。
